臺灣高等法院高雄分院刑事裁定　　　　 100年度聲再字第65號
再審聲請人
即受判決人　　文登系統科技股份有限公司
代　表　人　　古建泉
上列聲請人因政府採購法案件，對於本院100 年度聲字第399 號
中華民國100 年4 月19日確定裁定；及99年度上易字第831 號中
華民國99年11月26日確定判決，聲請再審，本院裁定如下：
    主  文
再審之聲請駁回。
    理  由
一、刑事訴訟法第420 條第1 項、第421 條規定，為受判決人之
    利益，得聲請再審，以有罪之確定「判決」為限，裁定不在
    其內。又法院認為聲請再審之程序違背規定者，應以裁定駁
    回之，刑事訴訟法第433 條亦定有明文。經查，本件聲請人
    對本院100 年度聲字第399 號「裁定」聲請再審，惟該確定
    「裁定」並非刑事「判決」，是以聲請人就此部分聲請再審
    之程序顯然違背規定，合先敘明。
二、至於聲請人聲請本件再審，聲稱：原判決及該更正裁定竟於
    未為辯明之下，使得本案當時被告皆係以聲請人高雄分公司
    之立場為答辯，但如依上裁定，該判決結果之當事人卻直接
    認定係為總公司，進而使得聲請人於程序上應有訴訟權利，
    根本無從行使。是聲請人主張本院前審99年度上易字第831
    號、100 年聲字第399 號確定判決，因有顯然重要證據未斟
    酌，而聲請再審云云，並援引最高法院之民事判例（40年度
    台上字第39號、第105 號判例）作為其主要論據。然查，本
    件起訴之被告係文登系統科技股份有限公司，有起訴書在卷
    可稽（見聲請人提出聲證二），是公訴人起訴之對象既係登
    系統科技股份有限公司，而本院前審及原審（第一審）亦均
    以文登系統科技股份有限公司為審判之對象，自無違誤之處
    。又按法人因無犯意可言，故傳統刑罰理論上無被告之資格
    ；惟為因應現今社會之變遷及需求，僅於制定行政刑法時，
    為達行政目的，而對於違反行政規範之法人科處罰金刑，始
    認此等法人有犯罪之資格；且此等法人之犯罪資格，亦僅於
    特定獨立之法人格即總公司為限，總公司所屬分公司均無特
    定獨立之主體性格，自無從擴張而視為犯罪及刑罰主體。至
    於文登系統科技股份有限公司與其高雄分公司各有當事人能
    力乙事，乃屬民事訴訟實務上創設之法律見地，此與刑事訴
    訟程序係以『確定國家對被告刑罰權有無及範圍」之其中被
    告犯罪能力（資格）認定，截然不同，無法比照適用。再者
    ，再審係為原確定判決認定事實錯誤而設之救濟程序，有關
    法律見解之爭議，自非聲請再審之對象，因而聲請人將本院
    前審已審酌論述之原始投標文件（外標封、營利事業登記證
    等），擅憑己見，泛稱漏未審酌云云，並引上開最高法院之
    民事判例為據，亦與法不合。綜上，本件再審聲請均不合法
    ，爰依上開規定，駁回其聲請。
據上論結，應依刑事訴訟法第433 條，裁定如主文。
中    華    民    國  100     年    5     月    20    日
                  刑事第四庭    審判長法  官  蕭權閔
                                      法  官  唐照明
                                      法  官  吳進寶
以上正本證明與原本無異。
不得抗告。
中    華    民    國   100    年    5     月    20    日
                                      書記官  唐奇燕